【裁判字號】    99,台抗,518
【裁判日期】    990708
【裁判案由】    聲請確定訴訟費用額
【裁判全文】
最高法院民事裁定              九十九年度台抗字第五一八號
再 抗告 人  乙○○
訴訟代理人  周珮琪律師
上列再抗告人因與相對人甲○○間聲請確定訴訟費用額事件，對
於中華民國九十九年二月五日台灣高等法院裁定（九十八年度家
抗更(一)字第一號），提起再抗告，本院裁定如下：
    主  文
原裁定廢棄，應由台灣高等法院更為裁定。
    理  由
按當事人分擔訴訟費用者，在當事人一造聲請確定訴訟費用額之
情形，為避免他造另行聲請確定訴訟費用額之煩，法院應於裁判
前命他造於一定期間內，提出費用計算書、交付聲請人之計算書
繕本或影本及釋明費用額之證書。於他造遲誤該期間者，依民事
訴訟法第九十二條第二項規定，法院得僅就聲請人一造之費用裁
判之，但他造嗣後仍得聲請確定其訴訟費用額。又當事人分擔訴
訟費用者，法院為確定費用額之裁判時，除他造遲誤該第九十二
條第二項所定期間外，應視為各當事人應負擔之費用，已就相等
之額抵銷，而確定其一造應賠償他造之差額，為同法第九十三條
所明定。準此，當事人應分擔訴訟費用，而由當事人一造聲請確
定訴訟費用額時，必法院於裁判前命他造於一定期間內，提出費
用計算書、交付聲請人之計算書繕本或影本及釋明費用額之證書
，且他造如期提出，始有民事訴訟法第九十三條關於法院為確定
費用額之裁判時，應視為各當事人應負擔之費用，已就相等之額
抵銷，而確定其一造應賠償他造差額規定之適用。倘法院未於裁
判前命他造於一定期間內，提出費用計算書、交付聲請人之計算
書繕本或影本及釋明費用額之證書，即無逕依第九十三條之規定
，確定一造應賠償他造差額之餘地。本件再抗告人與相對人間請
求給付扶養費用事件，前經原法院以九十六年度重家上更(一)字第
一號判決確定，並諭知第一、二審及發回前第三審訴訟費用（除
確定部分外），由兩造各負擔二分之一（見一審卷三頁至五頁、
原法院家抗字卷二七頁），自屬由當事人（兩造）分擔訴訟費用
之情形。苟相對人甲○○聲請確定訴訟費用額時，第一、二審法
院即台灣台北地方法院及原法院均未命再抗告人於一定期間內，
提出其歷審訴訟費用之計算書、交付相對人之計算書繕本或影本
及釋明費用額之證書。而再抗告人所稱其於九十五年四月十九日
、五月二十五日曾支出新台幣（下同）三十九元、一百元之郵費
、燒錄光碟費等情，又確屬無訛，則原法院漏未加以斟酌，逕自
確定兩造各自應負擔之訴訟費用額，及命再抗告人應給付（賠償
）相對人訴訟費用之差額為二萬零二十九元；暨（依職權）確定
再抗告人因訴訟救助暫免繳納之訴訟費用額，並命其應向第一審
法院繳納。揆諸上開說明，於法已難謂合。況原法院於核算再抗
告人在原法院九十一年度續更(二)字第一號審理中，擴張其請求八
百十萬八千三百二十九元（折合銀元為二百七十萬二千七百七十
七元）之訴訟費用額部分，依原裁定附表所示，係以九十二年二
月七日修正前民事訴訟費用法第二條、第十八條，及該院（九一
）院田文公字第一○一九二號函示，加徵原定數額十分之一為計
算基準，本應以上述銀元乘以「百分之一點六五」（即原第二審
應徵百分之一點五，再加徵十分之一為百分之一點六五）始屬無
誤，卻以「百分之一點一五」為計算基礎（見原裁定第六頁第三
行），亦有未合。再者，原裁定於計算「甲○○（相對人）應給
付乙○○（再抗告人）四十四萬四千元，已確定部分」之訴訟費
用額比率時（見原裁定理由三、(五)），將再抗告人嗣後於原法院
九十四年度續更(三)字第一號審理中，擴張請求二百九十六萬四千
六百七十六元部分之訴訟費用四萬五千六百零四元，納入再抗告
人所繳納之訴訟費用中。惟在計算該四十四萬四千元所占再抗告
人請求金額之比率時，竟未將再抗告人擴張請求之二百九十六萬
四千六百七十六元部分予以計入，是否允洽？亟待釐清。再抗告
意旨，指摘原裁定不當，求予廢棄，非無理由。
據上論結，本件再抗告為有理由。依民事訴訟法第四百九十五條
之一第二項、第四百七十七條第一項、第四百七十八條第二項，
裁定如主文。
中    華    民    國  九十九  年    七    月    八    日
                      最高法院民事第三庭
                          審判長法官  蘇  茂  秋
                                法官  陳  碧  玉
                                法官  李  慧  兒
                                法官  王  仁  貴
                                法官  張  宗  權
本件正本證明與原本無異
                                      書  記  官
中    華    民    國  九十九  年    七    月   二十   日
                                                      Ｅ

司法院資訊處製作；財團法人民間司法改革基金會備份。
